臺灣桃園地方法院刑事判決　　　　　　　 99年度訴字第753號
公　訴　人　臺灣桃園地方法院檢察署檢察官
被　　　告　李健豪
選任辯護人　盧建宏律師
被　　　告　許宇賢
　　　　　　許勝杰
上列被告因殺人未遂等案件，經檢察官提起公訴（99年度偵字第
17459 號），本院判決如下：
    主  文
李健豪未經許可，持有可發射子彈具有殺傷力之槍枝，累犯，處
有期徒刑伍年貳月，併科罰金新臺幣拾萬元，罰金如易服勞役，
以新臺幣壹仟元折算壹日，扣案如附表編號一所示改造手槍沒收
；又以加害生命之事，恐嚇他人致生危害於安全，累犯，處有期
徒刑壹年陸月，扣案如附表編號一所示改造手槍沒收。應執行有
期徒刑伍年拾月，併科罰金新臺幣拾萬元，罰金如易服勞役，以
新臺幣壹仟元折算壹日，扣案如附表編號一所示之改造手槍沒收
。
許宇賢、許勝杰被訴傷害部分，公訴不受理。
    事  實
一、李健豪前因施用毒品案件，經國防部南部軍事法院於民國97
    年12月12日，以97年度訴字第136 號判處應執行有期徒刑10
    月確定，甫於98年8 月16日縮刑期滿執行完畢出監。詎仍不
    知悔改：
  (一)其明知未經許可，不得持有可發射子彈具有殺傷力之改造槍
    枝及子彈，於99年年初某日，在桃園縣觀音鄉○○路某處，
    拾獲他人丟棄無主如附表編號一、二所示具殺傷力之改造手
    槍（含彈匣1 個）及非制式子彈9 顆（其中5 顆具殺傷力，
    起訴書誤載為2 顆，應予更正），竟基於持有槍、彈之犯意
    ，將之藏放於桃園縣觀音鄉○○街85號3 樓住處衣櫥內，未
    經許可持有之。
  (二)李健豪復於99年6 月29日晚間10時許，騎乘車牌號碼323-GL
    S 號重型機車行經桃園縣觀音鄉○○路與成功路口前，擬超
    越前車時，因前方由姜君道所駕駛車牌號碼3838-DZ 號自用
    小客車緊急剎車而險發生追撞，李健豪遂下車與姜君道理論
    起口角爭執並拉扯，適正在該處旁民權路12號擺攤賣菜姜君
    道之胞兄姜禮正見狀上前勸阻，亦發生拉扯。李健豪因此心
    生不滿遂騎乘機車返家拿取上開改造手槍（含彈匣內之9 發
    子彈），並分別撥打電話予許勝杰、許宇賢告知其被打，要
    求協助並相約在桃園縣觀音鄉○○路7-11便利商店會合。許
    勝杰、許宇賢接獲李健豪來電後，均可預見現場可能發生鬥
    毆而不違反其本意，遂與李健豪基於傷害之犯意聯絡，許宇
    賢又撥打電話予不知情之沈意能（另經檢察官為不起訴處分
    ）告知一同外出找朋友，由沈意能騎乘車牌號碼762-BSB 號
    重型機車搭載許宇賢前往與李健豪會合。迨於同日晚間10時
    許，李健豪與許宇賢、沈意能一同騎乘機車抵達桃園縣觀音
    鄉○○路12號後，李健豪持上開改造手槍下車，另許宇賢則
    持棍棒下車，李健豪遂向正在菜攤收菜之姜禮正、姜君道及
    其父姜義潮稱：「你們剛剛不是很囂張」，姜禮正答稱：「
    你現在要怎麼樣」，李健豪竟單獨基於恐嚇之故意，向姜禮
    正、姜君道及姜義潮等三人恫稱：「我現在帶槍要讓你們死
    」，姜禮正則回稱：「不要拿玩具槍嚇人」，李健豪竟又承
    前開恐嚇犯意，接續恫稱：「你認為是假槍，我就試給你看
    ，給你看是真的還是假的」等語後，旋持槍對天鳴發一槍（
    即第一槍），且將槍口對準姜禮正，致使姜禮正、姜君道及
    姜義潮心生畏懼，足生危害於生命安全。李健豪見姜禮正、
    姜君道受到驚嚇不知所措，遂又持上開手槍敲擊姜禮正頭部
    ，並追打姜禮正，姜禮正乃與李健豪搶槍，許宇賢遂朝姜禮
    正腰部踹去，姜禮正因此倒地，在場之人遂開始相互扭打、
    搶槍，在此混亂之際，李健豪不慎擊發二槍，在場之人幸未
    受到槍擊而受傷。適許勝杰騎乘機車抵達現場，亦加入拉扯
    、搶槍，後經姜禮正將槍搶下，且與在場其餘圍觀之鄰居合
    力將李健豪與許勝杰制伏，沈意能則一直呆立在旁後趁隙離
    開，另許宇賢亦趁機逃逸。姜禮正因此受有頭皮3 公分裂傷
    、右足1 公分裂傷及0.5 公分裂傷、右手前臂及右腕挫傷，
    併遠端橈尺關節脫位、頸部扭傷及拉傷；另姜義潮則受有頭
    部外傷併頭皮紅腫、左手肘挫傷併擦傷、左膝挫傷併擦傷、
    背挫傷等傷害（此部分經業撤回告訴，詳下述）。嗣經路人
    報警，警方據報前往現場處理，並將李健豪、許勝杰送醫（
    李健豪、許勝杰受傷部分，業經李健豪、許勝杰提出告訴，
    由檢察官依法偵辦），復扣得斷成3 節之木棍1 支、上開改
    造手槍1 支、子彈6 枚（含具殺傷力之子彈2 枚）及彈殼3
    顆。
二、案經桃園縣政府警察局平鎮分局報請臺灣桃園地方法院檢察
    署檢察官偵查起訴。
    理  由
壹、有罪及不另為無罪諭知部分
一、證據能力之說明
  (一)被告李健豪審判外不利於己之陳述有證據能力。理由：按被
    告之自白，非出於強暴、脅迫、利誘、詐欺、疲勞訊問、違
    法羈押或其他不正之方法，且與事實相符者，得為證據。被
    告陳述其自白係出於不正之方法者，應先於其他事證而為調
    查。該自白如係經檢察官提出者，法院應命檢察官就自白之
    出於自由意志，指出證明之方法。刑事訴訟法第156 條第1
    項、第3 項分別定有明文。本院查，被告李健豪於準備程序
    、審判期日對於檢察官所提出其警詢、偵查訊問及本院受理
    檢察官聲請羈押之訊問筆錄之證據能力均不爭執，本院亦查
    無明顯事證足認司法警察、檢察官於製作該等筆錄時，有對
    被告施以法所禁止之不正方法等情事，是被告審判外之不利
    己之陳述筆錄係出於其任意性所製作，具證據能力。
  (二)再證人即共同被告許勝杰、許宇賢；證人沈意能、姜禮正、
    姜義潮、姜君道等人審判外陳述筆錄，對被告李健豪而言，
    均有證據能力。理由：按被告以外之人於審判外之言詞或書
    面陳述，除法律有規定者外，不得作為證據。被告以外之人
    於審判外之陳述，雖不符前4 條（指刑事訴訟法第159 條之
    1 至第159 條之4 ）之規定，而經當事人於審判程序同意作
    為證據，法院審酌該言詞陳述或書面陳述作成時之情況，認
    為適當者，亦得為證據，刑事訴訟法第159 條第1 項、第15
    9 條之5 第1 項，分別定有明文。查被告以外之人即前揭證
    人分別於警詢、偵訊之書面陳述筆錄，雖屬被告以外之人於
    審判外之陳述，惟經當事人同意有證據能力，經本院審酌該
    陳述做成之情況，並無任何違法或其他欠缺外部可信性之情
    事，依前述「同意性」之傳聞法則例外規定，該等筆錄均具
    證據能力。
  (三)又內政部警政署刑事警察局99年8 月2 日刑鑑字第09900946
    16號鑑定書、法務部調查局99年8 月30日調科參字第099003
    96240 號鑑定通知書、行政院衛生署桃園醫院傷害診斷證明
    書，為鑑定機關、鑑定人均屬被告以外之人，其於審判外所
    為鑑定未經被告或其辯護人行使對質詰問權，又無客觀上不
    能接受詰問之情形，本應無證據能力，惟經當事人同意作為
    證據，本院審酌鑑定報告做成之情況，並無任何違法或其他
    欠缺外部可信性之情事，依前述「同意性」之傳聞法則例外
    規定認為適當，而有證據能力。
  (四)另卷內之監視器光碟、扣案物，桃園縣政府警察局大園分局
    99年6 月29日扣押筆錄、扣押物品（清冊）目錄、現場照片
    、桃園縣政府警察局大園分局99年10月20日園警分刑字第09
    94024439號函所附相關照片、桃園縣政府警察局大園分局草
    漯派出所職務報告，分屬物、書證性質，復與本案事實具有
    自然關聯性，亦無事證足認有違背法定程序或經偽造、變造
    所取得之情事，均認有證據能力。
二、訊據被告李健豪對於上開時、地，拾獲可發射子彈具有殺傷
    力之改造手槍1 支及子彈9 顆而持有，進而於桃園縣觀音鄉
    ○○路12號，持前開槍、彈，以對空鳴槍、出言恐嚇、瞄準
    被害人姜禮正之方式恐嚇被害人姜禮正、姜君道、姜義潮，
    致生危害於渠等之生命安全乙節，均坦承不諱，核與證人即
    共同被告許勝杰、許宇賢、證人沈意能、姜君道及姜義潮於
    偵查中，證人姜禮正於偵查及本院審理時證述情節大致相符
    （除被告李健豪是否有持槍故意瞄準射擊，而有殺人行為及
    犯意外），且有當場扣得之改造手槍1 枝（含彈匣1 個）、
    已擊發之彈殼3 顆、子彈6 顆、桃園縣政府警察局大園分局
    99 年6月29日扣押筆錄、扣押物品（清冊）目錄、現場照片
    、桃園縣政府警察局大園分局99年10月20日園警分刑字第09
    94024439號函所附相關照片在卷（參偵查卷第40頁至第43頁
    、第52頁至第57頁；本院卷第64頁至第83頁）可佐，堪認被
    告前揭任意性自白與事實相符。又扣案槍枝及子彈6 顆送經
    內政部警政署刑事警察局，及法務部調查局鑑定後，其鑑定
    結果認為該槍枝係仿BERETTA 廠84型半自動手槍製造之槍枝
    ，換裝土造金屬槍管而成，擊發功能正常，可供擊發適用之
    子彈使用，為具殺傷力之改造手槍；而扣案子彈6 顆均係非
    制式子彈，由金屬彈殼組合直徑8.9 ±0.5mm 金屬彈頭而成
    ，均於送鑑時試射擊發，其中2 顆能擊發具殺傷力，另4 顆
    無法擊發而無殺傷力乙情，此有內政部警政署刑事警察局99
    年8 月2 日刑鑑字第0990094616號鑑定書、法務部調查局99
    年8 月30日調科參字第09900396240 號鑑定通知書各1 份存
    卷（參偵查卷第197 頁至第198 頁、第208 頁至第209 頁）
    可查，足認扣案之6 顆子彈其中2 顆具有殺傷力甚明。再被
    告李健豪所另持有之3 顆子彈既適用於前開具殺傷力之改造
    槍枝，且均已擊發，又依現場採證照片所示，現場亦留有自
    子彈裂解而成之彈頭與彈殼（各3 顆），被告李健豪及其辯
    護人對此均具殺傷力復不爭執，足認被告李健豪已擊發之3
    發子彈，均具殺傷力，至為顯明，是其非法持有可發射子彈
    具殺傷力之改造手槍1 支及子彈5 顆等犯行，堪以認定。公
    訴人認被告李健豪持有2 顆具殺傷力之子彈，顯係誤載，應
    予更正。
三、核被告李健豪事實欄一、(一)所為，係違反槍砲彈藥刀械管制
    條例第8 條第4 項之未經許可持有可發射子彈具有殺傷力之
    改造手槍罪、同條例第12條第4 項之未經許可持有具殺傷力
    子彈罪；事實欄一、(二)所為，則係犯刑法第305 條之恐嚇危
    害安全罪。檢察官雖未於起訴書中引用恐嚇罪之條文，然已
    於事實欄明確載明該部分之犯罪事實，該部分業經起訴，公
    訴人亦於本院審理時補充增列該條文，本院自應加以審就。
    再被告李健豪前開同時持有槍、彈之行為，係一行為而觸犯
    二罪名，為想像競合犯，應依刑法第55條之規定，從一重之
    未經許可持有可發射子彈具有殺傷力之改造手槍罪處斷；另
    其基於單一之恐嚇犯意，以同一之恐嚇行為同時恫嚇被害人
    姜禮正、姜君道及姜義潮，所侵害法益不同，亦應認係以一
    行為而觸犯三個恐嚇危害安全罪，為同種想像競合犯，應從
    情節較重即另持槍瞄準姜禮正部分處斷。再按行為人為犯特
    定罪而持有槍、彈，並於持有槍、彈後即緊密實行該特定犯
    罪，雖其持有槍、彈之時地與犯特定罪之時地，在自然意義
    上非完全一致，然二者仍有部分合致，且犯罪目的單一，依
    一般社會通念，認應評價為一罪方符合刑罰公平原則，如予
    數罪併罰，反有過度評價之疑，與人民法律感情亦未契合；
    是於牽連犯廢除後，適度擴張一行為概念，認此情形為一行
    為觸犯數罪名之想像競合犯，固屬適當。惟若原即持有槍、
    彈，以後始另行起意執槍犯罪，則其原已成立之持有槍、彈
    罪與嗣後之犯罪，即無從認係一行為所犯，而應依刑法第50
    條併合處罰，最高法院99年度台上字第6695號判決可資參照
    。查本案被告李健豪係偶然持獲無主之槍、彈，此與本件因
    行車糾紛恐嚇被害人姜禮正等三人之犯行已相距半年，自難
    認定被告李健豪在持有槍、彈之初，即有另犯本件恐嚇罪之
    犯意，且在客觀上亦欠缺任何緊密關連性，揆之前揭判決說
    明，自難論以一行為，而應分論併罰。又被告李健豪有如事
    實欄所示之犯罪前科與執行情形，此有臺灣高等法院被告前
    案紀錄表存卷可按，其於5 年以內故意再犯本件有期徒刑以
    上之罪，為累犯，均應依刑法第47條第1 項之規定加重其刑
    。爰審酌被告李健豪非法持有槍枝、子彈之數量雖非多，但
    已嚴重危害社會治安，且其又將之作為本案恐嚇行為之工具
    ，其所展現之主、客觀不法內涵程度遠較單純持有槍、彈行
    為高，兼衡其僅因行車糾紛即持槍恐嚇，其犯罪之動機甚有
    可議，亦可認其法治觀念淡薄，且此種持槍恐嚇行為犯罪情
    節甚為重大，稍有不慎，將進一步導致實害結果發生，自非
    單純以言語恫嚇可以比擬，顯已對被害人姜禮正等三人造成
    莫大之危害，惟其犯後已坦承犯行，犯後態度尚佳，公訴人
    認被告李健豪涉有殺人未遂犯行，而據以求處應執行有期徒
    刑13年，因無法證明被告李健豪有殺人之行為及犯意，故此
    請求容有未恰等一切情狀，各量處如主文所示之刑，並諭知
    易服勞役之折算標準，並定應執行之刑。
四、扣案如附表編號一所示之槍枝（含彈匣），依槍砲彈藥刀械
    管制條例第4 條第1 項第1 款、第2 款及第5 條規定，非經
    許可不得製造、販賣、運輸、轉讓、出租、出借、持有、寄
    藏或陳列，屬違禁物，應依刑法第38條第1 項第1 款規定宣
    告沒收，且此亦係供被告李健豪犯本案恐嚇犯行所用之物，
    亦應依刑法第38條第1 項第1 款之規定，於對被告李健豪所
    犯恐嚇罪諭知之主刑項下併予宣告沒收。而其所持有之子彈
    9 顆，因其中3 顆已為被告李健豪射擊完畢，裂解為彈頭與
    彈殼；其餘6 顆子彈經送驗試射，其中2 顆可以擊發具殺傷
    力，另4 顆子彈雖無法擊發，惟均因試射時使用耗損，均已
    非子彈而成待廢棄之物，均不予宣告沒收。至扣案斷成3 節
    之木棍1 支非被告李健豪所有之物，且與被告李健豪所犯之
    持有槍彈及恐嚇罪無關，傷害罪部分亦經告訴人撤回告訴，
    而不另為不受理諭知（詳下述），自無由加以沒收，併此指
    明。
五、不另為無罪諭知部分
  (一)公訴意旨另略以：被告李健豪明知其所攜帶之上開手槍及子
    彈均具有殺傷力，竟基於殺人之不確定故意，分別向姜禮正
    腹部、姜義潮各開一槍，惟幸未擊中，因認被告李健豪所為
    另涉犯刑法第271 條第2 項之殺人未遂罪嫌等語。
  (二)按犯罪事實應依證據認定之，無證據不得認定其犯罪事實，
    刑事訴訟法第154 條第2 項定有明文。又認定不利於被告之
    事實，須依積極證據，苟積極證據不足為不利於被告事實之
    認定時，即應為有利於被告之認定，更不必有何有利之證據
    ；且刑事訴訟法上所謂認定犯罪事實之積極證據，係指適合
    於被告犯罪事實之認定之積極證據而言，雖不以直接證據為
    限，間接證據亦包括在內，然而無論直接或間接證據，其為
    訴訟上之證明，須於通常一般之人均不致有所懷疑，而得確
    信其為真實之程度者，始得據為有罪之認定，倘其證明尚未
    達到此一程度，而有合理之懷疑存在時，自不能以推測或擬
    制之方法，以為有罪裁判之基礎，最高法院29年度上字第31
    05號、30年度上字第816 號、40年度台上字第86號、76年度
    台上字第4986號判例可資參照。
  (三)訊之被告李健豪堅決否認有殺人之犯意及行為，辯稱：當時
    對空鳴槍擊發一槍後，將槍對準姜禮正，目的是要嚇他，並
    無對任何人瞄準射擊，應該是槍枝走火等語。
  (四)公訴人認定被告李健豪確有殺人之犯行，無非係以證人姜禮
    正、姜君道及姜義潮等人於偵查中，及證人姜禮正於本院審
    理時之證言為其主要論據。尤其證人姜禮正於本院審理時已
    經清楚證述：李健豪總共開了四槍，當天警察在現場雖然僅
    扣到三個彈頭及彈殼，但隔了幾天後，才發現另外一發穿透
    玻璃的彈頭遺落在鄰居家中，於是立即通知草漯派出所員警
    前往拍照、處理，所以可以確定是開四槍；當時李健豪距離
    我們約2 公尺，李健豪先對空鳴槍後，接著又持槍對著伊說
    『要給你死』，然後馬上開槍；伊看到李健豪扣扳機，就馬
    上閃開，開完第二槍後，在尚未上前搶槍之際，李健豪又朝
    姜君道、姜義潮的方向再開一槍，第二、三槍的間隔時間很
    短，伊以為有打到人，所以上前搶槍，但被許宇賢踹倒，姜
    君道、姜義潮也上前搶槍，在拉扯過程中，李健豪又將槍直
    接抵住姜義潮的心窩處，因害怕李健豪繼續開第四槍，所以
    才立即上前搶，在拉扯的過程中，李健豪一直嘗試要扣發扳
    機，後來因為伊手滑掉，李健豪才又開第四槍，前三槍擊發
    過程並未有任何搶槍、拉扯的情形；在準備程序勘驗的超商
    外錄影畫面，前30秒只有錄到李健豪等人下機車、往前衝畫
    面，但沒有錄到李健豪下車後接續擊發四槍的整個過程，30
    秒之後的光碟畫面則是李健豪開完槍後，與許宇賢一同奔回
    機車停車處，接著開始發生搶槍、拉扯及毆打的情形等語。
    依此證述內容固可認定被告李健豪確有起訴書所載殺人未遂
    之犯行，然按被害人就被害經過所為之陳述，其目的在於使
    被告受刑事訴追處罰，與被告處於絕對相反之立場，其陳述
    或不免渲染、誇大。是被害人縱立於證人地位具結而為指證
    、陳述，其供述證據之證明力仍較與被告無利害關係之一般
    證人之陳述為薄弱。從而，被害人就被害經過之陳述，除須
    無瑕疵可指，且須就其他方面調查又與事實相符，亦即仍應
    調查其他補強證據以擔保其指證、陳述確有相當之真實性，
    而為通常一般人均不致有所懷疑者，始得採為論罪科刑之依
    據，非謂被害人已踐行人證之調查程序，即得逕以其指證、
    陳述作為有罪判決之唯一證據（最高法院98年度台上字第10
    7 號判決參照）。本院查：
  1.證人即被害人姜禮正、姜君道及姜義潮等人，雖兼或於偵訊
    及本院審理時均一致證稱，被告李健豪曾持槍向渠等恫稱：
    「要讓你們死」等語，所證當有可信之依據，且被告李健豪
    於對空鳴槍後，亦有持槍對準被害人姜禮正之行為，此經本
    院認定如前，惟被告李健豪雖出此語及有此舉動，其意究在
    恫嚇，抑或基於殺人之犯意而著手實行殺人行為則為本件重
    要爭執之點，不能僅以被告李健豪曾出此語或有此行為而獲
    證明，仍應推究其餘證據，以為佐證，至為明確。
  2.依證人姜禮正前揭證言所示，被告李健豪第一槍係對空鳴槍
    ，第二、三槍則分別係瞄準姜禮正及朝向姜君道、姜義潮方
    向各開一槍，第四槍則係在拉扯中擊發，惟依卷內扣押物品
    （清冊）目錄表及現場採證照片所示（參偵查卷第43頁、本
    院卷第80頁至第83頁），員警僅在案發現場採集到3 顆彈匣
    ，證人姜禮正雖稱數日後又發現第四發彈殼，已經通知草漯
    派出所員警處理採證完畢，然經本院函詢相關處理情形，員
    警汪知明表示僅於案發當日在現場查扣如附表所示之槍彈外
    ，並無發現其他相關之物證，爾後也未接獲報案而前往該地
    再查獲其餘遺落之彈殼或其他物證，此有職務報告附卷（參
    本院卷第157 頁）可佐，核與證人姜禮正所述之情節不合，
    自無法認定證人姜禮正前開證述被告李健豪共擊發四槍之情
    節為真。
  3.再依證人姜禮正所言及其所庭繪現場圖（參本院卷第146 頁
    ）觀之，其與被告李健豪僅相隔2 公尺之距離，姜君道及姜
    義潮亦在旁邊不遠處，尤其姜君道、姜義潮在偵查中均能清
    楚證述被告李健豪如何開槍、如何出言恐嚇，及與其餘被告
    許宇賢、許勝杰如何爭槍、毆打等情節，應可認定姜君道、
    姜義潮亦見聞上情，尤其證人姜禮正已經明白證述：第四槍
    係抵住姜義潮的心窩，對此一重要且關鍵之殺人行為，姜義
    潮理應清楚知悉，然證人姜君道於99年6 月30日凌晨0 時5
    分所為之第一次警詢筆錄（參偵查卷第24頁至第27頁），僅
    證稱：被告李健豪先持槍對空鳴發一槍，後又持槍敲擊姜禮
    正頭部，在扭打過程中好像又開了幾槍，之後才將槍搶下等
    情，完全未言及被告李健豪對空鳴槍後，如何立即朝姜禮正
    開槍、之後又朝姜君道、姜義潮方向開槍，及以槍抵住姜義
    潮心窩欲開槍之事實，本院認此一證述距離案發時間最近，
    記憶較為鮮明，受到其他證人證詞之影響最低，自有其可信
    之處，雖其嗣後於同日下午4 時之警詢亦證述：被告李健豪
    於對空鳴槍後，曾向姜禮正及伊各瞄準擊發一槍，然此一警
    詢內容與證人姜禮正、姜義潮等人所為之警詢筆錄內容、所
    述情節幾乎完全相同（參偵查卷第28頁至第39頁，此三份警
    詢筆錄記載之內容幾乎完全一致），證人姜禮正於本院審理
    時亦證稱：當時三人是先跟警察講完過程，然後才輪流製作
    筆錄等語（參本院卷第142 頁），由是可見上開警詢筆錄係
    經過前揭證人「相互溝通」後所為，其憑信性甚低。而依此
    具高度可信性之警詢筆錄，佐以其於偵查中所述：「李健豪
    就對空鳴槍。後來我們就開始閃。李健豪就追著姜禮正要敲
    姜禮正的頭」等詞（參偵查卷第122 頁），可見證人李健豪
    對空鳴槍後，確實有先持槍敲擊姜禮正頭部，且有追打姜禮
    正的舉動，並非如證人姜禮正所言被告李健豪係在對空鳴槍
    後，在極短暫、沒有在搶槍、扭打之狀況下，接續對人瞄準
    擊發，是其所言容有誇大之情。
  4.另依證人姜君道前揭「經過溝通後」之警詢筆錄（即第二次
    警詢）所示，被告李健豪係依序對空、對姜君道及姜義潮各
    擊發一槍（參偵查卷第30頁），惟其於99年7 月14日檢察官
    隔離訊問時卻證稱：「李健豪朝姜禮正頭部敲下去後，就拿
    槍要朝姜禮正身上開槍，姜禮正閃掉，穿白衣服的人要踹姜
    禮正，姜禮正倒地，姜禮正所以無法搶槍，我父親姜義潮要
    過來阻止，也有被李健豪與其他三人拿棍棒打，李健豪往我
    父親姜義潮方向開槍，有擦過我父親，之後也有往我方向開
    槍，但是射歪了，射到隔壁民宅」等語（參偵查卷第122 頁
    ），此證述內容非但與第二次警詢所述開槍之對象、情節不
    合，亦完全未提及被告李健豪對空鳴槍後隨即瞄準姜禮正擊
    發一槍，及持槍抵住姜義潮心窩處等情，且其所述開槍之順
    序及姜禮正於何時搶槍之過程（按證人姜禮正於本院審理係
    證稱被告李健豪開完三槍後才開始上前搶槍，此經本院說明
    如上），均與證人姜禮正所言並不一致，自難遽信為真實。
  5.又被告李健豪若真有持槍抵住姜義潮心窩，且不斷嘗試扣擊
    扳機不慎擊發等情，姜義潮對此切身之事更應記憶深刻，然
    其於前揭「經溝通後」之警詢僅證述：李健豪欲騎乘機車離
    開，姜禮正順手抓住李健豪，姜君道及伊隨即跟上，此時許
    勝杰衝出來毆打伊，姜禮正及姜君道上前制止發生扭打，李
    健豪則上前從後以槍抵住伊心窩後，姜禮正、姜君道順利奪
    槍制伏李健豪、許勝杰等詞（參偵查卷第38頁之警詢筆錄，
    姜禮正及姜君道之警詢筆錄均同此記載），毫無任何關於被
    告李健豪如何抵住心窩、嘗試扣擊扳機且不慎擊發一槍之記
    載，其於99年7 月14日檢察官隔離訊問時，係證稱：「拿槍
    的人後來拿槍瞄準我的肚子，我就一直閃，叫我2 個兒子來
    搶槍，槍被我兒子搶走後，現場的人就打成一團」等語（參
    偵查卷第121 頁），此一證述內容絲毫未提及以槍「抵住心
    窩」之情，且若被告李健豪真有殺人之意，大可在持槍「抵
    住」姜義潮肚子或心窩處後，直接扣發扳機射擊，怎有可能
    讓姜義潮呼救搶槍，當檢察官進一步追問：「現場開幾槍？
    」，其又證稱：「我不知道，好像是2 、3 槍」等詞，更絲
    毫未言及任何抵住心窩後不慎擊發一槍之事實，自難認定證
    人姜禮正前揭證述情節屬實，此更可佐證被告李健豪對空鳴
    槍後，場面混亂，被告李健豪根本未以手槍「抵住」姜義潮
    心窩，姜義潮亦未看到被告李健豪持槍瞄準後進而開槍之行
    為。
  6.末本件被告李健豪如何於對空鳴槍後，即與被害人姜禮正等
    三人發生拉扯、搶槍之事實，此經本院認定如前，而被告李
    健豪連同其餘被害人姜君道、姜義潮、同案被告許宇賢、許
    勝杰，及沈意能等人均已無法清楚陳述被告李健豪如何持槍
    擊發三槍之事實，被告李健豪在此爭搶過程中，當有可能誤
    擊扳機，證人姜禮正在此混亂之過程中，亦有可能誤認被告
    李健豪係在瞄準之情狀下進而擊發，況其所持之系爭手槍既
    已上膛、開保險，如果真有殺人之意，以其與被害人等人正
    面、不到2 公尺之距離，當可輕易瞄準射殺，益徵被告李健
    豪應無殺人之故意。此外，綜觀卷證，被告李健豪係因行車
    糾紛心生不滿，進而持槍恫嚇被害人，其與被害人姜禮正等
    三人並無深仇宿怨，應不置有犯殺人重罪以發洩怒氣之可能
    與必要，是被告李健豪辯稱並無殺人犯意，係於在拉扯、搶
    槍過程中不慎誤擊等語，尚堪採信。
  7.本院勘驗現場錄影光碟，其中前30秒有被告李健豪、許宇賢
    及沈意能一同下機車、奔跑之畫面，後面（即30秒後）畫面
    則係被告李健豪、許宇賢奔回機車停車處，之後有扭打、拉
    扯之情形，此有本院勘驗筆錄在卷（參本院卷第98頁至第99
    頁）足憑，被告李健豪、許宇賢、許勝杰及被害人三人於本
    院勘驗時，均稱畫面前30秒係被告李健豪擊發子彈之過程，
    而此並未被該監視器所拍攝，本院勘驗上揭光碟亦未見被告
    李健豪有對空鳴槍，或有對人瞄準後射擊之舉動，自無法憑
    此判定被告李健豪是否有殺人之行為及犯意，併此指明。
  (五)綜上所述，檢察官所舉上開證據，並無法證明被告李健豪確
    有持槍對前揭被害人射擊之殺人未遂犯行。此外，復查無其
    他積極證據足以證明被告確有檢察官所指之此部分犯行，揆
    諸前揭法條及最高法院判例意旨之說明，不能證明被告犯罪
    ，自難以刑法第271 條第2 項、第1 項之殺人未遂罪相繩。
    惟檢察官認此部分若成立犯罪，與上開論罪科刑之刑法第30
    5 條恐嚇危害安全罪部分，有吸收犯之實質上一罪關係，爰
    不另為無罪判決之諭知。
貳、公訴不受理及不另為不受理諭知部分
一、公訴意旨有關傷害犯嫌部分，詳如附件起訴書所載。
二、按告訴乃論之罪，告訴人於第一審辯論終結前，得撤回其告
    訴。又告訴經撤回者，應諭知不受理之判決，並得不經言詞
    辯論為之，此觀諸刑事訴訟法第238 條第1 項、第303 條第
    3 款、第307 條之規定自明。
三、經查，本件告訴人姜禮正、姜義潮告訴被告李健豪、許宇賢
    、許勝杰傷害案件，公訴意旨認被告係觸犯刑法第277 條第
    1 項傷害罪嫌，依同法第287 條前段之規定，須告訴乃論。
    茲據告訴人二人於本院審理時當庭撤回對被告許宇賢、許勝
    杰之告訴（參本院卷第142 頁、第143 頁審理筆錄），而依
    刑事訴訟法第239 條前段之規定，該撤回傷害罪部分之告訴
    ，效力及於被告李健豪，依照首開說明，爰不經言詞辯論，
    就被告許宇賢、許勝杰部分逕為不受理之諭知；被告李健豪
    部分亦應就此部分為不受理諭知，然因公訴人認此部分若有
    罪，與上揭論罪部分具吸收犯之一罪關係，爰不另為不受理
    之諭知。
據上論斷，應依刑事訴訟法第299 條第1 項前段、第303 條第3
款、第307 條，槍砲彈藥刀械管制條例第8 條第4 項、第12條第
4 項，刑法第11條前段、第305 條、第55條、第47條第1 項、第
42條第3 項、第38條第1 項第1 款、第51條第5 款，刑法施行法
第1 條之1 第1 項、第2 項前段，判決如主文。
本案經檢察官黃俊華到庭執行職務。
中    華    民    國   100    年    1     月    21    日
                  刑事第六庭   審判長法  官  錢建榮
                                     法  官  黃翊哲
                                     法  官  陳德池
以上正本證明與原本無異。
如不服本判決應於收受判決後10日內向本院提出上訴書狀，並應
敘述具體理由。其未敘述上訴理由者，應於上訴期間屆滿後20日
內向本院補提理由書( 均須按他造當事人之人數附繕本) 「切勿
逕送上級法院」。
                                     書記官  李玉華
中    華    民    國   100    年    1     月    24    日
附錄論罪科刑法條全文：
槍砲彈藥刀械管制條例第8 條
未經許可，製造、販賣或運輸鋼筆槍、瓦斯槍、麻醉槍、獵槍、
空氣槍或第4 條第1 項第1 款所定其他可發射金屬或子彈具有殺
傷力之各式槍砲者，處無期徒刑或5 年以上有期徒刑，併科新臺
幣1 千萬元以下罰金。
未經許可，轉讓、出租或出借前項所列槍枝者，處5 年以上有期
徒刑，併科新臺幣1 千萬元以下罰金。
意圖供自己或他人犯罪之用，而犯前二項之罪者，處無期徒刑或
7 年以上有期徒刑，併科新臺幣1 千萬元以下罰金。
未經許可，持有、寄藏或意圖販賣而陳列第1 項所列槍枝者，處
3 年以上10年以下有期徒刑，併科新臺幣700 萬元以下罰金。
第 1 項至第 3 項之未遂犯罰之。
槍砲彈藥刀械管制條例第13條
未經許可，製造、販賣或運輸槍砲、彈藥之主要組成零件者，處
3 年以上10年以下有期徒刑，併科新臺幣700 萬元以下罰金。
未經許可，轉讓、出租或出借前項零件者，處1 年以上7 年以下
有期徒刑，併科新臺幣500 萬元以下罰金。
意圖供自己或他人犯罪之用，而犯前2 項之罪者，處5 年以上有
期徒刑，併科新臺幣1,000 萬元以下罰金。
未經許可，持有、寄藏或意圖販賣而陳列第1 項所列零件者，處
6 月以上5 年以下有期徒刑，併科新臺幣300 萬元以下罰金。
第1 項至第3 項之未遂犯罰之。
中華民國刑法第305 條
以加害生命、身體、自由、名譽、財產之事，恐嚇他人致生危害
於安全者，處2 年以下有期徒刑、拘役或3 百元以下罰金。
附表
┌──┬────────┬──┬─────────────────────┐
│編號│物品名稱        │數量│備註                                      │
├──┼────────┼──┼─────────────────────┤
│一  │改造手槍（槍枝管│1 支│仿BERETTA 廠84型半自動手槍製造之槍枝，換裝│
│    │制編號：00000000│    │土造金屬槍管而成，擊發功能正常，可供擊發適│
│    │66，含彈匣1 個）│    │用之子彈使用，具殺傷力                    │
├──┼────────┼──┼─────────────────────┤
│二  │子彈            │3 顆│已為被告李健豪在事實欄一、(二)所示之時、地擊│
│    │                │    │發，裂解為彈頭與彈殼，均已無殺傷力        │
├──┼────────┼──┼─────────────────────┤
│三  │子彈            │6 顆│均係非制式子彈，由金屬彈殼組合直徑8.9 ±0.│
│    │                │    │5mm 金屬彈頭而成，已於送鑑時試射擊發，其中│
│    │                │    │2 顆能擊發具殺傷力，另4 顆無法擊發而無殺傷│
│    │                │    │力                                        │
└──┴────────┴──┴─────────────────────┘
附件：臺灣桃園地方法院檢察署檢察官99年度偵字第17459 號起
      訴書一份。